【裁判字號】    91,上易,2733
【裁判日期】    920512
【裁判案由】    背信
【裁判全文】
臺灣高等法院刑事判決                          九十一年度上易字第二七三三號
    上  訴  人
    即自 訴 人  丙○○
    自訴代理人  乙○○
    被      告  甲○○
右上訴人因被告背信案件，不服臺灣臺北地方法院九十年度自更（一）字第三一號中
華民國九十一年八月二十七日第一審判決，提起上訴，本院判決如左：
    主  文
上訴駁回。
    理  由
一、本件自訴人上訴意旨詳如附件一之刑事聲明上訴狀影本所載。
二、按同一案件經檢察官依刑事訴訟法第二百二十八條規定開始偵查者，不得再行自
    訴，但告訴乃論之罪，經犯罪之直接被害人提起自訴者，不在此限；於開始偵查
    後，檢察官知有自訴在先或前項但書之情形者，應即停止偵查，將案件移送法院
    。民國（以下同）八十九年二月九日總統令公布修正之刑事訴訟法第三百二十三
    條規定甚明。又依前開法文所示意旨，檢察官僅對於自訴在先或有告訴乃論之罪
    而提起自訴之情形始得停止偵查，對於偵查在先，自訴提起在後之案件，於修正
    之刑事訴訟法施行後，自無停止偵查，移由法院併案審理之餘地；且所謂同一案
    件，係指所訴彼此兩案為同一被告，其被訴之犯罪事實亦屬同一者而言，是審認
    案件是否同一，端視被告及犯罪事實是否同一而定，茍被告與被告被訴之犯罪事
    實係屬同一，即屬同一案件，自不因被害人之人數而有不同，蓋犯罪事實是否同
    一，係專以刑罰權對象之客觀事實是否同一為準。而連續犯或牽連犯之一部，若
    業經提起告訴，並經檢察官開始偵查者，其告訴效力自及於全部，受首開法條之
    限制，不得提起自訴甚明。此外，不得提起自訴而提起者，應諭知不受理之判決
    ，並得不經言詞辯論為之，此項規定於自訴程序亦準用之，刑事訴訟法第三百三
    十四條、第三百四十三條、第三百零七條均定有明文。
三、經查，本件自訴人自訴被告甲○○如附件二刑事自訴狀所載之犯罪事實，前已經
    自訴代理人乙○○及被害人劉炳男於八十九年五月十九日共同具狀向台灣台北地
    方法院檢察署檢察官提出刑事告訴在案，此有同署附有收狀戳記之告訴狀影本一
    份在卷可憑（附於本院卷）。觀諸該告訴狀及本案之自訴狀所載之事實，不論就
    犯罪之時間、地點，及被告如何涉犯背信、侵占、偽造文書等細節，均係以被告
    擔任台北市空南三村國民住宅社區管理委員會主任委員期間，有為圖取不法之利
    益，而違背全體社區區分所有權人之委託，衍生出相關背信、侵占、偽造文書等
    ，致生損害於社區全體區分所有權人之利益等情事為內容，而提出之告訴。另參
    諸自訴代理人於原審調查中亦自承：伊在偵查中，就被告甲○○涉犯背信等案件
    偵字第一四五八八號），均係以其擔任該社區主任委員期間，違背伊社區所託負
    之義務，才告他背信等語（參原審卷第一六二頁），堪認自訴人於上開偵查中所
    提出之告訴與本案自訴人提起之自訴案件，如認被告確有告訴及自訴所指之犯行
    ，顯係基於概括之犯意，二案間應有連續犯或牽連犯之裁判上一罪之關係。茲自
    訴人就同一案件，既已由自訴代理人及其他被害人於八十九年五月十九日向檢察
    官提起告訴在先（刑事訴訟法第三百二十三條於八十九年二月九日總統令公布修
    正），復於九十年五月九日提起自訴在後，有原審內含收文戳記之自訴狀一份附
    卷可參（參原審卷第一頁至第四頁），被告所涉背信等罪，又均非屬告訴乃論之
    罪下，揆諸上開說明，自訴人自不得再行提起自訴。
四、原審本於同上見解，以自訴代理人乙○○及其他被害人劉炳男提起之告訴與自訴
    人丙○○之再行自訴，因被告同一，犯罪事實又具有連續犯或牽連犯之裁判上一
    罪之關係，為同一案件，認自訴人不得再提起本件自訴，不經言詞辯論，為被告
    不受理判決之諭知，核無不合。自訴人上訴意旨如附件一之刑事聲明上訴狀所載
    ，並於本院指稱：本件自訴案之被告具有新犯意，跟原來之告訴案之動機、手段
    、地點均不同。又自訴案件發生時間為八十九年十一月至九十年一月，告訴案件
    發生時間則為八十八年七月至八十八年十一月。告訴之案件被告是為了私利，自
    訴案件被告是為了名，因為被告要競選里長，犧牲社區住戶的利益，作為交際。
    被告之動機、利益都不同，不能以連續犯論處等語，指摘原審認事用法不當，惟
    與其於先行提出之告訴狀內容不同，其於本案自訴前後之陳詞亦反覆不一，顯係
    因原審判決結果對被告有利而更易其詞，復未提出積極證據以實其說，其上訴為
    無理由，應予駁回。
五、本件原審既諭知自訴不受理之判決，本院以上訴無理由予以駁回，爰不經言詞辯
    論為之。
據上論斷，應依刑事訴訟法第三百六十八條、第三百七十二條，判決如主文。
中      華      民      國    九十二    年      五      月     十二     日
                                臺灣高等法院刑事第十三庭
                                  審判長法  官  葉  麗  霞
                                        法  官  李  春  地
                                        法  官  鄧  振  球
右正本證明與原本無異。
不得上訴。
                                        書記官  洪  秋  帆
中      華      民      國    九十二    年      五      月     十三     日


司法院資訊處製作；財團法人民間司法改革基金會備份。
